【裁判字號】    99,消債聲,181
【裁判日期】    991227
【裁判案由】    聲請免責
【裁判全文】
臺灣高雄地方法院民事裁定           99年度消債聲字第181號
聲  請  人  張若雲
代  理  人  施吉安律師
債  權  人  玉山商業銀行股份有限公司
法定代理人  黃永仁
債  權  人  台新國際商業銀行股份有限公司
法定代理人  吳清文
債  權  人  富邦資產管理股份有限公司
法定代理人  陳紹興
債  權  人  元誠國際資產管理股份有限公司
法定代理人  周玉麟
上列當事人因消費者債務清理聲請免責事件，本院裁定如下：
    主  文
聲請人張若雲應予免責。
    理  由
一、聲請意旨略以：聲請人收入由98年起減為新臺幣（下同）18
    ,000元，至98年11月30日因家庭因素離職，目前並無固定職
    業，亦無固定收入，僅以打零工，每月收入約10,000元，因
    與前配偶離婚，須扶養2 名未成年有傷殘之女兒，雖有政府
    補助，惟仍入不敷出。原裁定以聲請人目前收入及財產狀況
    ，未償之債務應屬不能清償，准予清算，依消費者債務清理
    條例（下稱消債條例）第132 條，法院為終止或終結清算程
    序之裁定後，除別有規定外，應以裁定免除債務人之債務。
    本件清算程序終結後，聲請人收入情形無改變，尚乏消債條
    例第134 條所定不得免責之情事。為此，請予以審酌上情，
    妥適裁量，裁定准予聲請人免責等語。
二、按「法院為終止或終結清算程序之裁定確定後，除別有規定
    外，應以裁定免除債務人之債務」、「債務人有下列各款情
    形之一者，法院應為不免責之裁定。但債務人證明經普通債
    權人全體同意者，不在此限：一於七年內曾依破產法或本條
    例規定受免責。二隱匿、毀損應屬清算財團之財產，或為其
    他不利於債權人之處分。三捏造債務或承認不真實之債務。
    四因浪費、賭博或其他投機行為，致財產顯然減少或負擔過
    重之債務，而生開始清算之原因。五於清算聲請前一年內，
    已有清算之原因，而隱瞞其事實，使他人與之為交易致生損
    害。六明知已有清算原因之事實，非基於本人之義務，而以
    特別利於債權人中之一人或數人為目的，提供擔保或消滅債
    務。七隱匿、毀棄、偽造或變造帳簿或其他會計文件之全部
    或一部，致其財產之狀況不真確。八故意於財產及收入狀況
    說明書為不實之記載，或有其他故意違反本條例所定義務之
    行為」、「債務人有前條各款事由，情節輕微，法院審酌普
    通債權人全體受償情形及其他一切情狀，認為適當者，得為
    免責之裁定。」消債條例第132 條、第134 條，及第135 條
    分別定有明文。
三、經查：
  (一)本件聲請人於99年2 月26日聲請准予清算，經本院審理後，
    於同年3 月17日以99年度消債清字第34號裁定開始清算程序
    。於清算程序中，因聲請人無其他任何財產，其清算財團不
    敷清償相關費用及債務，復經本院於99年8 月20日以99年度
    司執消債清字第44號裁定終止清算程序確定在案，有本院99
    年度消債清字第34號、99年度司執消債清字第44號案卷可稽
    ，是在上揭清算程序中，聲請人之全體債權人均未獲得任何
    受償。
  (二)本院裁定准許聲請人進行清算程序，係認定聲請人名下無固
    定資產，亦無固定收入，以零星接案維生，每月收入約1 萬
    元，與前配偶葛永華共同扶養2 名未成年子女葛芊芊、葛文
    瑜，其中葛文瑜因罹患嬰兒性腦性麻痺，伴有難治之癲癇，
    需定期接受復健治療，每月需增加1,000 元醫藥費支出，參
    酌內政部社會司所公告高雄市每人每月最低生活費標準核算
    結果，認聲請人上開收入已不敷支應自己及扶養子女平均每
    月必要開支，生活困窘。嗣於清算程序進行以迄終結，聲請
    人收支情形並無明顯變動，則上開收支狀況仍得為審酌本件
    應否予以免責之準據。
  (三)關於聲請人負債之原因，依本院卷附各債權人所提出之現金
    卡、信用卡消費及借支情形所示，聲請人分別向富邦商業銀
    行股份有限公司（下稱富邦銀行，後債權轉讓予富邦資產管
    理股份有限公司，下稱富邦資產公司）於88年3 月30日預借
    現金10,000元、同年4 月4 日預借10,000元、同年月12日預
    借3,000 元、同年5 月3 日預借200 元、同年月5 日預借2,
    900 元、同年6 月5 日預借1,150 元，88年6 月2 日向玉山
    商業銀行股份有限公司（下稱玉山銀行）預借3,000 元、88
    年7 月2 日預借23,000元，88年7 月19日向台新國際商業銀
    行股份有限公司（下稱台新銀行）貸款100,000 元。又聲請
    人另於88年2 月15日於森森牛仔服飾消費2,660 元，同年3
    月29日於家樂福消費15,062元、玫瑰花園美食坊消費1,600
    元，同年4月1日於吉安大股份有限公司消費5,288元，同年
    月8日於家樂福消費3,373元，同年5月7日於家樂福消費19,
    975 元，同年7 月2 日於廣澄洋行消費1,200 元，同年月3
    日於偉鷹資訊事業有限公司消費5,000 元，同年月8 日於家
    樂福消費3,728 元，此有台新銀行函、富邦銀行信用卡客戶
    滯納消費款明細資料、玉山銀行信用卡消費明細在卷可憑（
    見本院卷第11頁、第14頁、第16頁）。依上開資料顯示，聲
    請人雖偶有出入較高額之消費場所及消費數額，但尚非過當
    ，且上開消費紀錄均係88年即已有之，其後並無相關消費及
    預借紀錄，難認係過度奢侈浪費而生負債之原因。
  (四)再者，聲請人至聲請清算後之99年3 月16日所負債務合計雖
    有779,200 元，惟觀之台新銀行陳報之債權計算書，聲請人
    至99年3 月16日止，積欠本金為101,900 元，但加計利息及
    違約金之結果，負債總額為263,955 元；富邦資產公司陳報
    之債權計算書，至99年3 月16日止，積欠之本金為49,916元
    ，但加計利息及違約金之結果，負債總額為139,937 元；玉
    山銀行之債權至99年3 月16日止，積欠之本金為46,138元，
    但加計利息及違約金之結果，負債總額為190,663 元；元誠
    資產管理股份有限公司之債權至99年3 月16日止，積欠之本
    金為98,044元，但加計利息及違約金之結果，負債總額為18
    4,645 元（見99年度司執消債清字第44號卷第34頁、第41頁
    、第44頁、第45頁）。經本院向各債權銀行調閱聲請人借款
    及刷卡資料，聲請人債務增生，有相當程度係源於循環利息
    快速累積，終至無力繳納，而非出於聲請人之浪費、賭博或
    其他投機行為所致。又聲請人於入不敷出之情況下，向本院
    聲請更生，前經本院於99年3 月17日17時裁定開始清算程序
    ，且因聲請人之財產不敷清償清算程序之費用，並經終止清
    算程序確定在案。從而，本件聲請人並非因浪費、賭博或其
    他投機行為，致財產顯然減少或負擔過重之債務，而生開始
    清算原因之情形。
四、綜上所述，本件聲請人係因入不敷出，復因高額卡債利率及
    違約金持續積累，收入有限，無法支應，而生負債之原因，
    難認係奢侈浪費之消費行為所致，此外，亦查無聲請人有消
    債條例第133條前段或第134條其他各款所定之情事，依上揭
    法律規定，自應予以免責，爰為裁定如主文所示。
中    華    民    國    99    年    12    月    27    日
                  民事第五庭法  官  張維君
正本係照原本作成。
如對本裁定抗告須於裁定送達後10日內向本院提出抗告狀，並繳
納裁判費新臺幣1,000元。
中    華    民    國    99    年    12    月    27    日
                                書記官  林秀珍

司法院資訊處製作；財團法人民間司法改革基金會備份。
